【裁判字號】    89,上訴,2056
【裁判日期】    900129
【裁判案由】    毒品危害防制條例
【裁判全文】
臺灣高等法院臺中分院刑事判決                  八十九年度上訴字第二○五六號
    上  訴  人
    即  被  告  丁○○
    選任辯護人  簡承佑
右列被告因毒品危害防制條例案件，不服臺灣彰化地方法院中華民國八十九年十月二
日第一審判決（八十九年度訴字第五六七號），提起上訴，本院判決如左：
    主      文
原判決撤銷。
丁○○連續販賣第一級毒品，處有期徒刑拾壹年。犯罪所得新臺幣壹萬玖仟元沒收之
，如全部或一部不能沒收時，以其財產抵償之。扣案之海洛因拾參包（合計淨重參點
伍玖公克，包裝重伍點壹捌公克），及裝有海洛因之塑膠袋壹拾參個，均沒收銷燬。
    事      實
一、丁○○自民國（下同）八十七年八月間起，至八十九年二月間止，在彰化縣北斗
    鎮光和保齡球館，以每錢（約重三‧七五公克）不詳價格，向不詳真實姓名年籍
    綽號「文生」之成年男子購入第一級毒品海洛因，除部分供己施用外，並基於意
    圖販賣營利之概括犯意，自八十九年一月間起，迄同年二月二日止，將購入之第
    一級毒品海洛因分裝成重量不等之小包，以每包新臺幣（下同）五千元或九千元
    之價格，先後三次在彰化縣北斗鎮○○里○○路二二八巷七八號附近，出賣予戊○○、甲○○（甲○○出資，由戊○○載同甲○○前往交易，再由甲○○轉交部
    分予戊○○施用），得款計一萬九千元。嗣於八十九年二月二日上午十一時三十
    分許，在臺南縣柳營鄉公所前，經警查獲戊○○及甲○○涉犯施用海洛因罪嫌，
    並由甲○○帶同警員至臺南市○○路○段一五○巷九號二樓住處，扣得其向丁○○購買之海洛因二小包（毛重一．一九公克），經戊○○、甲○○供出毒品係向
    丁○○購買後，於當日下午五時近六時許，經警授意由戊○○撥打丁○○使用之
    行動電話號碼0000000000號，向丁○○表示欲購買海洛因，雙方約妥
    交貨地點在彰化縣北斗鎮○○里○○路二二八巷七八號附近，警員遂帶同戊○○
    抵達現場守候，嗣丁○○於當日下午六時三十分許，依約騎乘機車攜帶海洛因前
    來交易時，為警當場查獲逮捕而未遂，並自其騎乘之機車前護桿內扣得塑膠袋裝
    之海洛因一包。再經警依丁○○所供，解同丁○○至彰化縣北斗鎮○○里○○路
    三三二巷十二號之居所處，起獲塑膠袋裝之海洛因（起訴書誤植為安非他命）十
    二包（連同前開當場扣得之海洛因一包，合計淨重三．五九公克，包裝重五．一
    八公克）。
二、案經臺南縣警察局報請臺灣彰化地方法院檢察署檢察官偵查起訴。
    理      由
一、訊據上訴人即被告丁○○（以下簡稱被告）固坦承於上述時、地，為警查獲其所
    有已分裝之第一級毒品海洛因十三包之事實，惟矢口否認有販賣之情事，辯稱：
    伊購買海洛因僅供己施用，分裝乃便利攜帶，並無出售之情事，而該具行動電話
    機係供家人間聯絡之用。戊○○可能因前曾持假鈔買賣毒品，被伊訓斥，乃設詞
    誣陷伊，而甲○○及戊○○之證詞亦有瑕疵，渠等所證述之情節不合常情，況警
    方亦未扣得微量磅秤，故不能僅憑甲○○及戊○○之證詞，遽認伊有販賣第一級
    毒品海洛因之情事云云。經查：
  (一)被告確有將第一級毒品海洛因分裝成重量不等之小包，以每包五千元或九千元之
    價格，出賣予戊○○、甲○○等情，業據證人戊○○、甲○○於警訊及偵查時供
    證甚明，並分別經其等二人於警訊及偵查時當場指認被告屬實（見警卷第十頁至
    第十三頁及偵查卷第三四頁背面至第三五頁、第七八頁背面至第七九頁）。稽之
    證人戊○○於警訊時已供稱：交易地點在彰化縣北斗鎮○○里○○路二二八巷七
    八號附近，被告之聯絡電話號碼為「0000000000」號，被告均騎機車
    帶貨前來交付，伊願帶同警方前往取締云云，再參之警方於八十九年二月二日上
    午查獲戊○○涉犯施用毒品海洛因時，因戊○○供述毒品海洛因之來源，乃指示
    其依據所供之交易方法細節，撥打前開行動電話號碼向被告表示欲購買海洛因，
    雙方約妥在彰化縣北斗鎮文昌里附近交貨後，戊○○並由警帶同至現場守候，被
    告果於當日下午六時三十分許，依約騎乘牌照號碼ＳＱＫ─一○一號機車（所有
    權人為劉明賢）攜帶海洛因一小包（毛重○．八公克）前往交易，而為警當場查
    獲，並自其所騎機車前護桿內扣得該包海洛因及行動電話機一具，而該行動電話
    之號碼亦係「0000000000」號無訛，且被告於警訊時亦自白戊○○曾
    以該電話邀買海洛因之事實等情，足認證人戊○○、甲○○於警訊時供證其等為
    警查獲之海洛因係向被告購買一節，非屬虛妄。
  (二)被告經警查扣之海洛因多達十三小包，且每包分裝之數量不等，而海洛因係粉末
    狀，易因分裝耗損，以其昂貴之價格，被告如非供販賣之用，豈有依不同之重量
    預為分裝成為十三包之理？核其情節，實難認僅供己施用。且查扣之海洛因十三
    包，並經囑託法務部調查局鑑定屬實，有該局八十九年二月二十五日八九陸字第
    八九一三二八一六號鑑定通知書一份附卷可稽（見偵查卷第三二頁）。故證人戊○○、甲○○於警訊及偵查時之證詞，應屬可憑。
  (三)雖證人戊○○於警訊時供證，渠與被告交易海洛因約四至五次，每次購買九千至
    一萬元云云；證人甲○○於警訊時亦證稱：共向被告購買四、五次云云，惟證人
    戊○○於八十九年三月十五日檢察官偵訊時證述：八十九年一月初至二月初都向
    他（被告）買的，詳細時間、每次數量記不清了，（二次）五千元或（一次）九
    千元；（何以警訊說每次購買九千元至一萬元，次數約四、五次？）不是，確實
    是五千元至九千元，次數記不得了云云（見偵查卷第三四頁背面），而證人甲○○於偵訊時則證稱：於八十八年十一、十二月時，伊以行動電話聯絡，一星期向
    他買一、二次，每星期都有買，每次買九千元以上，以夾鏈袋包裝，交易地點在
    北斗鎮一家廟旁，都是伊主動打電話向他買云云，雖上開二證人就交易之地點、
    次數、數量及方式，略有參差互歧，惟對交易方式之證述，與事證尚屬一致，自
    不得僅因證人記憶模糊，致所證細節略有出入，即全部捨置不採。參以被告於警
    訊及偵查時供稱，綽號「阿文」之戊○○曾打電話向渠購買海洛因，渠認識戊○○，不認識甲○○；及行動電話0000000000號已使用半個月，渠一個
    半月前才申請門號供自己使用云云（見警卷第三頁背面及偵查卷第四頁背面），
    而被告所使用之行動電話確係於八十九年一月七日起開始租用，有台灣大哥大股
    份有限公司提供之通聯記錄附卷可稽（見偵查卷第七○頁）。則證人戊○○之證
    詞對於交易次數、金額，均具體明確，交易之起迄時點與被告申請行動電話用戶
    號碼及使用之時間，在八十九年一月初以後吻合，自應以證人戊○○於偵查時較
    為清楚明確之證詞為可採，應認被告販賣第一級毒品三次，犯罪所得計一萬九千
    元（二次各五千元，一次為九千元）。
  (四)按販賣海洛因乃罪刑甚重之行為，各販賣者無從商議公定價格，其價格常受毒品
    之純度、雙方關係深淺、資力、交易數量及購買者交易技巧經驗等因素影響，且
    屢見購入後，攙以雜物，或酌取分量，再以相同之價格賣出之情形，是無一定之
    行情，亦難有一般之利潤標準。被告就其被警方查扣之海洛因來源，於警訊時供
    稱：係其長兄蘇良民入獄前留予伊云云，經蘇良民於偵訊時否認其情後，被告於
    原審審理時辯稱，係其長兄蘇良民留下，或稱向綽號「文生」者以大約半錢一萬
    二千元購買，或稱以每錢以大約二萬一千元之價格向綽號「文生」者買入，不一
    而止，顯見被告就購買海洛因價格之供述，有所隱瞞，另證人戊○○於警訊時雖
    曾供稱：每次購買九千至一萬元，海洛因約重一錢云云，參以其與證人甲○○於
    偵訊時之證詞，亦認其此部分之證述非屬實，均無從憑採。惟被告與證人戊○○
    、甲○○並非親故，焉有甘冒重典同價轉讓之理？況政府查緝海洛因之施用及販
    賣甚嚴，對於販賣者尤科以重刑，且海洛因量微價高，販賣者率有暴利可圖，茍
    非意圖販賣營利，一般人焉有甘冒重度刑責而販賣海洛因，從而雖被告否認有販
    賣海洛因之犯行，而無可查證其販入之價格是否低於賣出予證人戊○○、甲○○
    之價格，而獲有多少數額之利益，惟依前述之推論，被告販賣海洛因，當有意圖
    營利之犯意，自亦足認定。
  (五)被告於警訊時雖辯稱：伊被查獲之毒品係伊大哥蘇良民被逮捕後所留下的，伊沒
    有販賣毒品，雖然伊認識戊○○（綽號阿文），但因戊○○曾以假鈔向伊買毒品
    ，伊怕再被騙，所以僅給他少許的海洛因，並沒有賣給他，而查獲之電話號碼為
    0000000000之行動電話，電話是伊大哥蘇良民的，門號是遠傳的由伊
    申請以便與朋友聯絡的，非供販毒之用云云（見警卷第三頁至第七頁）；於偵查
    時辯稱：伊不確定是否認識戊○○及甲○○，行動電話也不是伊申請的云云（見
    偵查卷第十三頁背面）；於原審審理時另辯稱：伊係向綽號「文生」或「生文」
    之成年男子買毒品，伊沒見過戊○○及甲○○，更沒有販賣毒品給他們，行動電
    話是伊撿到的，很少使用，只供家人聯絡之用云云，其前後供詞翻覆，已難遽信
    ，況證人蘇良民於偵訊時證稱：伊與丁○○皆是各用各的，沒有一起施用毒品，
    也沒有給他任何毒品，也未留有毒品在家裡云云，被告所辯益顯無稽，不足採取
    。又被告於原審審理時辯稱：查獲當天伊是要騎機車到北斗鎮上班，並非要販賣
    毒品，也沒有人打電話約伊要交易毒品云云；然查被告係應證人戊○○之邀買毒
    品，始騎機車攜海洛因前往交易地點為警查獲等情，業據證人戊○○於警訊時證
    稱：伊於八十八年二月二日下午六時許，配合警方撥打「大哥」之行動電話00
    00000000與之聯絡，其也依約前往，在彰化縣北斗鎮文昌里欲交貨時，
    為警方當場查獲云云（見警卷第十頁背面）；另證人即臺南縣警局保安隊警員丙○○於本院審理時證稱，八十九年二月二日，於柳營鄉公所前查獲戊○○、甲○○駕一部失竊自小客車，車上有吸毒工具，並供出毒品來源係向丁○○買的，戊○○稱願配合警方辦案，戊○○說之前已打電話與被告聯絡要購買毒品，警方即
    帶他們二人至彰化縣北斗鎮○○路等，他們二人在車上等，經他們二人指認被告
    已騎機車過來，警方即進行欄截，在其機車前護桿內查獲海洛因一包，之後至被
    告北斗住所搜索查獲若干毒品云云（見本院卷第七一頁背面），與證人戊○○之
    證述相符。此外，復有通聯紀錄在卷可稽（見偵查卷第六八頁），則被告此部分
    之辯詞，顯無可採。
  (六)本案雖未扣得販賣者慣用之微量磅秤，但或係被告分裝後即隱匿、棄置他處，或
    其向前手購入之際即已要求分裝，其原因情形非止於一端，既有上開販賣之事證
    情況，自不得因無查扣磅秤，遽為被告有利之認定。
  (七)綜上，本案事證已臻明確，被告犯行洵堪認定。
二、核被告所為，其前三次販賣行為，係犯毒品危害防制條例第四條第一項之販賣第
    一級毒品罪。其於販賣之際，持有毒品之低度行為，為販賣毒品之高度行為所吸
    收，不另論罪。又查證人戊○○係配合警方向被告偽稱購買海洛因，實際上並無
    購買毒品之真意，但被告於與戊○○聯絡後，既已依約攜帶毒品前往交易，難謂
    無販賣毒品之故意，且已著手實施販賣毒品之行為，雖因遭埋伏之警察當場逮獲
    ，致未能真正完成買賣毒品之行為，就本次犯行應論以同條例第四條第四項、第
    一項之販賣第一級毒品未遂罪，被告先後三次販賣第一級毒品既遂之犯行與最後
    一次販賣第一級毒品未遂之行為，均時間緊接，犯構成要件相同之罪名，顯係基
    於概括犯意反覆為之，為連續犯，應以販賣第一級毒品既遂罪一罪論，因販賣第
    一級毒品最輕本刑為無期徒刑，依法不得加重其刑。又公訴人於起訴書僅泛稱被
    告連續自八十八年十一月、十二月間，有連續多次販賣第一級毒品海洛因之行為
    事實，並未具體敘明迄於何時，無從認定其起訴犯罪事實之確切範圍。故前開事
    實欄所載之犯罪事實，依起訴書之形式記載，未經公訴人起訴之部分，因與已起
    訴經認定成立犯罪之事實，有連續犯之裁判上一罪關係，法院自得併予審理。
三、原審為科刑之判決，固非無見。惟查，原判決：(一)事實欄部分對於被告於八十九
    年二月二日下午六時三十分許，在彰化縣北斗鎮○○里○○路二二八巷七八號附
    近，欲販賣海洛因予戊○○時為警當場查獲，該次未論以未遂；(二)對於犯罪所得
    之財物一萬九千元未予認定，亦未宣告沒收；(三)電話號碼0000000000
    號之行動電話機（含遠傳ＯＫ卡一枚）一具，係偶而非專設供犯罪所用之物（理
    由詳後述），卻宣告沒收之，以上均有未洽。被告上訴意旨，仍執前詞，否認犯
    罪，指摘原判決不當，雖無足取，但原判決既有上開可議之處，仍應由本院將原
    判決撤銷改判。惟被告僅販賣三次，販賣所得僅一萬九千元，販賣對象僅戊○○
    、甲○○，其販賣次數、人數及數量均不多，所得亦少，犯罪所生實害尚非甚重
    ，情輕法重，尚堪憫恕，本院認如予宣告法定最低刑度，猶嫌過重，爰依刑法第
    五十九條之規定，酌減其刑。爰審酌被告之品性、犯罪之動機、目的、手段、所
    得利益、犯罪後之態度，並被告以犯罪為營利之手段等一切情狀，量處如主文第
    二項所示之刑，以示懲儆。扣案之海洛因十三包（合計淨重三．五九公克，包裝
    重五．一八公克），係屬毒品，而各該包裝用之塑膠袋十三個，因事實上無從與
    附著其上之海洛因完全析離，自應連同所包裝之海洛因，併認係屬毒品，均應依
    毒品危害防制條例第十八條第一項前段，諭知沒收銷燬之。至扣案之安非他命一
    包（毛重一‧三公克）及注射針筒二支固可認係被告所有，但因非用以販賣毒品
    或預備供販賣毒品之用，不併宣告沒收。犯罪所得之財物一萬九千元（次數三次
    ，其中二次五千元計算，一次依九千元計算），雖未據扣案，依同條例第十九條
    第一項之規定仍應予宣告沒收，如全部或一部不能沒收時，以其財產抵償之。另
    電話號碼0000000000號之行動電話機（含遠傳ＯＫ卡一枚）一具，經
    查台灣大哥大股份有限公司提供之通聯記錄，每日發話、受話次數頻繁，供與家
    人朋友間聯絡，被告僅偶而供聯絡販賣第一級毒品之用，自非供犯罪所用專設之
    物，不宜宣告沒收。
四、被告請求傳訊證人戊○○、甲○○，經本院屢傳未到庭，惟其等已於警訊、偵查
    時陳明，且本案事證已明確，故無再予傳訊必要。
五、據上論斷，應依刑事訴訟法第三百六十九條第一項前段、第三百六十四條、第二
    百九十九條第一項前段，毒品危害防制條例第四條第一項、第十八條第一項前段
    、第十九條第一項，刑法第十一條前段、第五十六條、第五十九條，判決如主文
    。
本案經檢察官乙○○到庭執行職務。
中      華      民      國    九十      年      一      月      廿九    日
                              臺灣高等法院臺中分院刑事第一庭
                                    審判長法  官  陳  紀  綱
                                          法  官  蕭  錦  鍾
                                          法  官  陳  登  源
右正本證明與原本無異。
如不服本判決應於收受送達後十日內向本院提出上訴書狀，其未敘述上訴之理由者並
得於提起上訴後十日內向本院補提理由書（均須按他造當事人之人數附繕本）。
                                          書記官  林  桂  鳳
中      華      民      國    九十      年      一      月      廿九    日
附錄論罪科刑主要法條：
毒品危害防制條例第四條第一項：
製造、運輸、販賣第一級毒品者，處死刑或無期徒刑；處無期徒刑者，得併科新臺幣
一千萬元以下罰金。
                                                                        Ｋ


司法院資訊處製作；財團法人民間司法改革基金會備份。
